臺灣臺中地方法院民事判決
110年度中小字第3886號
原      告  南山產物保險股份有限公司

法定代理人  蔡漢凌  
訴訟代理人  吳柏源  
            林紀興  
被      告  賴志明  
上列當事人間請求損害賠償事件，本院於中華民國110 年12月20
日言詞辯論終結，判決如下：
    主      文
被告應給付原告新臺幣24,511元，及自民國110年7月9日起至清
償日止，按週年利率百分之5 計算之利息。
原告其餘之訴駁回。
訴訟費用由被告負擔百分之69，餘由原告負擔。
本判決原告勝訴部分得假執行。
　　事實及理由
壹、程序事項
　　按小額訴訟之訴狀送達後，原告不得將原訴變更或追加他訴
    ，但擴張或減縮應受判決事項之聲明者，不在此限，民事訴
    訟法第436 條之23、第436 條第2 項、第255 條第1 項但書
    第3 款定有明文。本件原告起訴時聲明原請求被告給付新台
    幣 (下同) 36,731元及法定遲延利息，嗣於民國110 年11月
    12日以民事陳報書狀更正聲明請求金額為35,290元，並經記
    明筆錄在卷(本院卷第95頁)。本院審酌原告上開更正請求，
    其訴訟標的及請求之原因事實與原訴仍屬相同，僅請求金額
    減少而已，核屬減縮應受判決事項之聲明，並非訴之變更或
    追加，依首揭法條規定，即無不合，應准許之。
貳、實體事項
一、原告主張：被告於108 年8 月20日12時許，駕駛車牌號碼00
    0-0000號自用小客車，行經臺中市○區○○路000號前，疏未注
    意車前狀況，碰撞由原告所承保、訴外人謝姍姍所有並由其
    所駕駛之車牌號碼000-0000號自用小客車（下稱系爭車輛）
    ，致系爭車輛受損，修復費用就零件部分計算折舊後共計35
    ,290元（含零件費用17,159 元、工資及烤漆費用18,131元
    ），而系爭車輛修復費用業由原告依保險契約予以理賠，為
    此，爰依保險代位及侵權行為之法律關係，請求被告賠償。
    並聲明：被告應給付原告35,290元，及自起訴狀送達被告之
    翌日起至清償日止，按週年利率百分之5 計算之利息。
二、被告未於言詞辯論期日到場，亦未提出書狀作何聲明或陳述
    。
三、本院之判斷：
　㈠原告主張前開事實，業據其提出汽車保險理算書、車險電話
    理賠受理文件、初步分析研判表、汽車駕駛執照、行照、台
    中市政府警察局道路交通事故當事人登記聯單、道路交通事
    故現場圖、估價單、車損照片、統一發票等件為證(本院卷
    第103至127頁)，並經本院調閱臺中市政府警察局道路交通
    事故調查卷宗核閱無誤，且而被告對於原告主張之上開事實
    ，已於相當時期受合法之通知，而於言詞辯論期日不到場，
    亦未提出準備書狀爭執，依民事訴訟法第436 條之23、第43
    6 條第2 項、第280 條第3 項準用同條第1 項之規定，對於
    原告所主張之情事，應視同自認。
  ㈡按汽車、機車或其他非依軌道行駛之動力車輛，在使用中加
    損害於他人者，駕駛人應賠償因此所生之損害。但於防止損
    害之發生，已盡相當之注意者，不在此限，民法第191 -2條
    定有明文。查本件被告駕駛車牌號碼000-0000號自用小客車
    ，行經臺中市○區○○路000號前，不慎撞及系爭車輛，而被告
    於其行駛車輛於該處時，對於防止兩車之碰撞，如何已盡相
    當之注意義務乙節，既未能舉證以實其說，依上開說明，其
    自應負賠償責任。
  ㈢次按汽車行駛時，駕駛人應注意車前狀況及兩車並行之間隔
    ，並隨時採取必要之安全措施，道路交通安全規則第94條第
    3項定有明文。另按因故意或過失，不法侵害他人權益者，
    負損害賠償責任；又不法毀損他人之物者，應向被害人賠償
    其物因毀損所減少之價值，民法第184 條第1 項前段、第19
    6 條分別定有明文。被告疏未注意車前狀況駕車碰撞系爭車
    輛致生損害，則被告之過失駕駛行為與二者間具有相當因果
    關係，是原告依據民法侵權行為之法律關係請求被告賠償所
    受損害，應屬有據。另按所謂請求賠償物被毀損所減少之價
    額，得以修復費用為估定標準，但以必要者為限，例如修理
    材料以新品換舊品，應予折舊（最高法院77年度第9 次民事
    庭會議決議要旨參照）。本件被告於前揭時地駕車致肇事，
    使系爭車輛受有損害，被告自應依上述規定對原告負賠償責
    任，惟系爭車輛之零件修理既係以新零件更換被毀損之舊零
    件，揆諸前揭說明，即非屬必要費用而應扣除零件折舊部分
    。又依行政院所頒「固定資產耐用年數表」及「固定資產折
    舊率表」之規定，系爭車輛耐用年數為5 年，依定率遞減法
    每年折舊1000分之369 ；另依營利事業所得稅查核準則第95
    條第6 項規定「固定資產提列折舊採用定率遞減法者，以1 
    年為計算單位，其使用期間未滿1 年者，按實際使用之月數
    相當於全年之比例計算之，不滿1 月者，以1 月計」，查系
    爭車輛為108 年6 月出廠，有原告提出之行車執照可稽（本
    院卷第109 頁），距本件於108 年8 月20日本件車禍發生時
    ，已使用3 月，依上開說明折舊後，零件部分原告得請求之
    金額為16,884元（計算式如附表），加計工資及烤漆費用18
    ,131元（工資、塗裝費用均不生折舊問題），是系爭車輛之
    合理修復費用為35,015元（16884＋18131 ＝35015 ），逾此
    範圍之主張，非屬必要費用。
  ㈤再按損害之發生或擴大，被害人與有過失者，法院得減輕賠
    償金額，或免除之，民法第217 條定有明文。此項規定之目
    的，在謀求加害人與被害人間之公平，故在裁判上法院得以
    職權減輕或免除之（最高法院85年台上字第1756號民事裁判
    要旨參照）。然按汽車臨時停車時，應依車輛順行方向緊靠
    道路邊緣，其前後輪胎外側距離緣石或路面邊緣不得逾60公
    分。但大型車不得逾1公尺，道路交通安全規則第111條第2
    項定有明文。經查，系爭車輛駕駛人謝姍姍於本件事故發生
    時，乃將系爭車輛違規停放在人行道及車道上，車身1/3突
    出慢車道之事實，有現場照片附卷可參（本院卷第39至40頁
    ），業已阻礙後方車輛通行之虞，且影響行車動線，則訴外
    人謝姍姍違規將系爭車輛停放在肇事地點，亦同為本件事故
    之肇事原因，並有臺中市政府警察局道路交通事故初步分析
    研判表在卷可查（本院卷第39至47頁），本院衡諸事故雙方
    對本件車禍發生之原因力及過失程度，認被告應負百分之70
    之過失責任。是原告得請求被告賠償之金額應為24,231元（
    計算式：35015 ×70％＝24511，小數點以下四捨五入）。
四、末按給付有確定期限者，債務人自期限屆滿時起，負遲延責
    任。給付無確定期限者，債務人於債權人得請求給付時，經
    其催告而未為給付，自受催告時起，負遲延責任。其經債權
    人起訴而送達訴狀，或依督促程序送達支付命令，或為其他
    相類之行為者，與催告有同一之效力，民法第229 條第1 項
    、第2 項定有明文。又遲延之債務，以支付金錢為標的者，
    債權人得請求依法定利率計算之遲延利息。但約定利率較高
    者，仍從其約定利率；應付利息之債務，其利率未經約定，
    亦無法律可據者，週年利率為百分之5 ，民法第233 條第1
    項、第203 條亦有明定。本件原告對被告之侵權行為債權，
    核屬無確定期限之給付，既經原告起訴而起訴狀繕本於110 
    年6 月28日寄存送達被告（本院卷第53頁送達證書），被告
    迄未給付，當負遲延責任。是原告請求自起訴狀繕本送達被
    告之翌日即110 年7 月9 日起算，按週年利率百分之5
　　計算之法定遲延利息，應屬可採。
五、綜上所述，原告依侵權行為及保險代位之法律關係，請求被
    告給付24,511元，及自110 年7 月9 日起至清償日止，按週
    年利率百分之5 計算之利息，為有理由，應予准許；逾此範
    圍之請求，則屬無據，應予駁回。。
六、本件係適用小額程序所為被告敗訴之判決，依民事訴訟法第
    436 條之20規定，應依職權宣告假執行。
七、訴訟費用負擔之依據：民事訴訟法第79條。  
中　　華　　民　　國　　110 　年　　12　　月　　29　　日
                  臺灣臺中地方法院臺中簡易庭
                              法　官　陳航代
以上為正本，係照原本作成。
如不服本判決，應於送達後20日內，以判決違背法令為理由，向
本院提出上訴狀並表明上訴理由（上訴理由應表明一、原判決所
違背之法令及其具體內容；二、依訴訟資料可認為原判決有違背
法令之具體事實），如於本判決宣示後送達前提起上訴者，應於
判決送達後20日內補提上訴理由書（須附繕本）。 
中　　華　　民　　國　　111 　年　　1 　　月　　3 　　日
                              書記官  廖鳳美　　
附表
-----
折舊時間           金額
第1年折舊值        18,600×0.369×(3/12)=1,716
第1年折舊後價值    18,600-1,716=16,884